臺灣高等法院刑事判決　　　　　　　 96年度交上易字第162號
上　訴　人
即　被　告　乙○○
選任辯護人　陳鎮宏律師
上列上訴人因過失傷害案件，不服臺灣基隆地方法院96年度交易
字第17號，中華民國96年3 月21日第一審判決（起訴案號：臺灣
基隆地方法院檢察署95年度偵字第5610號），提起上訴，本院判
決如下：
    主  文
原判決撤銷。
乙○○從事業務之人，因業務上之過失傷害人，處有期徒刑參月
，減為有期徒刑壹月又拾伍日，如易科罰金，均以新臺幣壹仟元
折算壹日。
    事  實
一、乙○○係領有職業聯結車駕駛執照，從事駕駛聯結車為業務
    之職業駕駛人。乙○○於民國95年11月17日10時許，駕駛車
    牌號碼KC-686號聯結車自基隆港陽明貨櫃儲運場，拖運乙只
    20呎長貨櫃（編號IH-80、櫃號BHCU0000000），途經西20號
    碼頭要轉彎時，本應注意車前狀況謹慎駕駛，並隨時採取必
    要之安全措施，而當時天候及視線良好，並無不能注意之情
    形，適甲○○騎乘GWK-891 號機車因物品掉落路面而在該處
    停車撿拾，乙○○竟疏於注意自後方追撞甲○○及所騎乘之
    機車，致甲○○受有右脛腓骨骨折之傷害。周壁賢於尚未被
    有偵查犯罪職權之機關或公務員發覺前，向前來處理之警員
    坦承其為肇事人而自首，並接受裁判。
二、案經甲○○訴由基隆港務警察局移送臺灣基隆地方法院檢察
    署檢察官偵查起訴。
    理  由
壹、程序事項
    按被告以外之人於審判外之言詞或書面陳述，除法律有規定
    者外，不得作為證據，刑事訴訟法第159條第1項固有明文。
    惟被告以外之人於審判外之陳述，經當事人於審判程序同意
    作為證據，法院審酌該言詞陳述或書面陳述作成時之情況，
    認為適當者，亦得為證據；當事人、代理人或辯護人於法院
    調查證據時，知有上開刑事訴訟法第159條第1項不得為證據
    之情形，而未於言詞辯論終結前聲明異議者，視為有前項之
    同意，刑事訴訟法第159條之5亦有明文。查本件卷內證人甲
    ○○、李建和前於警詢、偵查中之證言，依法屬被告以外之
    人於審判外之陳述，因被告於原審準備程序為有罪陳述，經
    原審法院告知進行簡式審判程序之效果（含不適用傳聞法則
    ），被告同意進行簡式審判程序（見原審卷第18頁），此同
    意即屬同意證人即被害人甲○○、李建和之供述筆錄得作為
    證據。經本院斟酌證人甲○○、李建和於警詢中之證述，依
    該等筆錄作成時之情況，認為適當，自得援為本案證據，合
    先敘明。
貳、實體事項
一、認定犯罪事實所憑之證據及理由：
    被告乙○○坦承有撞擊告訴人甲○○之事實，惟於本院否認
    有何過失之責任，辯稱告訴人違規在禁行機車之場所行駛機
    車，且率爾停下撿拾東西，有重大過失，被告無法注意而未
    有過失等語，經查：
（一）被告乙○○於上揭時、地駕駛聯結車撞擊告訴人甲○○，
      告訴人甲○○因此受有傷害之事實，為被告所自承，核與
      證人即告訴人甲○○、李建和於警詢、檢察官偵查時所證
      述之情節相符，並有告訴人甲○○之95年11月25日長庚紀
      念醫院診斷證明書1 紙、道路交通事故現場圖、車禍現場
      暨車損照片18張在卷可佐（見偵查卷第13、15、18至26頁
      ）。
（二）至被告所辯各情，經查以：
  (1)、依證人李建和於偵查證述：「那天我正在工作，距離案發
      地點約二十公尺，還沒撞到時我就看到了，甲○○騎機車
      回來撿一個掉在地上的東西，身體還坐在機車上，彎腰撿
      東西，然後乙○○開貨櫃車從領櫃區出來左轉後，不曉得
      為何沒有看到甲○○，就撞上去了」（見偵查卷第32頁）
      。參諸卷附車禍現場暨車損照片和道路交通事故現場圖所
      示以觀，告訴人當時因物品掉落路面而在該處停車撿拾，
      被告所駕駛聯結車自告訴人機車之後方撞擊，造成告訴人
      之機車向左滑倒擦撞地面而受傷，足見本案車禍係被告未
      注意車前狀況所致。再者，依證人李建和所證：「告訴人
      彎腰撿了約十秒鐘，我也想怎麼會撞到，我當時看有可能
      撞到，沒想到真的就撞上去」（見偵查卷第32頁），顯認
      告訴人當時並未行進而呈停止狀態有一段時間，並非突發
      之動作，自非被告所不能注意。
  (2)、依被告所提之照片，現場固有「碼頭區禁行機踏車自行車
      」之標誌，惟此並非行政機關所為之安全設置，有內政部
      警政署基隆港務警察局96年6月15日基港警刑字第0960005
      939 號函（見本院卷第25、26頁），縱如被告辯護人所稱
      係「陽明海運股份有限公司基隆貨櫃場」所設立，告訴人
      亦未有何「違反禁行機車之管制規定」之情，況且，告訴
      人甲○○當時並非於機車行進之狀態，而係在機車停止約
      十秒鐘的時間（此猶如行人立於該處），因此，本案之撞
      擊核與「告訴人甲○○當時是否騎乘機車」厥無因果關係
      。又依證人李建和之上開證述，告訴人甲○○既先停車撿
      拾東西，被告始駕車從領櫃區出來，可見告訴人停止之時
      尚未見被告駕車出來，而該處既未禁止行人出入，亦難認
      告訴人甲○○停留該處有何違反注意義務之處。
  (3)、綜上，被告辯稱被告並無過失、告訴人與有過失乙節，尚
      無足採。
（三）綜上，本案事證明確，被告之過失傷害犯行，洵堪認定。
二、論罪之理由：
（一）核被告所為，係犯刑法第284條第2項前段之業務過失傷害
      罪。
（二）查被告肇事後，於尚未被有偵查犯罪職權之機關或公務員
      發覺前，停留在肇事現場向前來處理之警員坦承其為肇事
      人而自首，並接受裁判，有內政部警政署基隆港務警察局
      96年6月15日基港警刑字第0960005939號函附之報告書1份
      在卷可憑（見本院卷第26頁），合於自首之要件，應依刑
      法第62條前段之規定減輕其刑。
三、撤銷原判決及科刑之理由：
（一）原判決對被告論罪科刑固非無見。惟原判決疏未論及被告
      自首之事實而據以適用法律，尚有違誤，被告上訴否認犯
      罪固無理由，惟原判決既有可議之處，自應由本院撤銷改
      判之。
（二）爰審酌被告並無不良前科、素行，同時考量被告身為職業
      駕駛人，較之一般駕駛而言，本應負更高之道路交通注意
      義務，竟疏未注意告訴人已停車撿拾掉落物品，終至無可
      避免本案車禍之發生，其過失之程度；兼衡量告訴人甲○
      ○所受損害、被告猶未試圖彌補與告訴人和解，暨其犯後
      大致坦承犯行等一切情狀，量處如主文第二項所示之刑，
      併諭知易科罰金之折算標準。
（三）中華民國96年罪犯減刑條例於中華民國96年7月4日總統華
      總一義字第09600083761號制定公布，並自96年7月16日施
      行，被告乙○○上開所為合於減刑條件，依中華民國96年
      罪犯減刑條例第2 條第1項第3款規定，被告乙○○所犯業
      務過失傷害罪，減為有期徒刑壹月又拾伍日，並諭知易科
      罰金之折算標準。
據上論斷，應依刑事訴訟法第369條第1項前段、第364條、第299
條第1項前段，刑法第284條第2項前段、第62條前段、第41條第1
項前段，刑法施行法第1條之1，中華民國 96年罪犯減刑條例第2
條第1項第3款、第7條、第9條，判決如主文。
本案經檢察官蔡薰慧到庭執行職務
中　　華　　民　　國　　96　　年　　8 　　月　　2 　　日
 　　　　　 刑事第十二庭  審判長法　官　蔡永昌
                                法　官　陳榮和
                                法　官　王梅英
以上正本證明與原本無異。
不得上訴。
                                書記官  顧哲瑜
中　　華　　民　　國　　96　　年　　8 　　月　　7 　　日
附錄論罪法條：
中華民國刑法第284條第2項
（過失傷害罪）
從事業務之人，因業務上之過失傷害人者，處 1 年以下有期徒
刑、拘役或1 千元以下罰金，致重傷者，處 3 年以下有期徒刑
 、拘役或 2 千元以下罰金。
